【裁判字號】    97,易,1975
【裁判日期】    970815
【裁判案由】    詐欺
【裁判全文】
臺灣臺北地方法院刑事判決              97年度易字第1975號
    公  訴  人  臺灣臺北地方法院檢察署檢察官
    被      告  戊○○
上列被告因詐欺案件，經檢察官提起公訴（臺灣臺北地方法院檢
察署九十七年度偵緝字第八八六號）及移送併辦（臺灣彰化地方
法院檢察署九十七年度偵緝字第八七號、臺灣基隆地方法院檢察
署九十七年度偵字第九五一號、九十七年度偵緝字第一五七號）
，因被告就犯罪事實為有罪陳述，經合議庭裁定依簡式審判程序
審理，本院判決如下：
    主  文
戊○○幫助意圖為自己不法之所有，以詐術使人將本人之物交付
，處有欺徒刑肆月，如易科罰金，以新臺幣壹仟元折算壹日。
    事  實
一、戊○○於預見提供自己行動電話門號予不明人士使用，將可
    能幫助他人從事詐欺犯罪之情形下，仍基於縱有人以其行動
    電話門號實施詐欺犯罪亦不違背其本意之未必故意，於民國
    九十七年七月間某日，透過其友人王忠義（經檢察官另案偵
    辦）介紹，認識真實姓名年籍不詳綽號「阿偉」之成年人，
    應「阿偉」要求而在基隆市某處，將其所申辦或同意申辦之
    臺灣大哥大電信公司「0000000000」、南屏電信
    公司「0000000000」、遠傳電信公司「0000
    000000」號行動電話門號SIM卡提供予「阿偉」，而
    取得總計新台幣（下同）二千元之報酬。嗣該真實姓名年籍
    不詳之成年人即基於意圖為自己不法之所有之詐欺犯意，先
    後於：(一)九十七年七月二十五日，在網路上化名為「寂寞在
    唱歌＠＠」，佯與丙○○交談並相約援交，以上開「000
    0000000」號行動電話門號作為聯絡電話，並詐稱需
    先至自動櫃員機操作以確認身分、需先匯款保證金、因操作
    錯誤致系統出錯而需再匯款云云，致丙○○陷於錯誤而於同
    日轉匯三萬元至廖明陽所申辦之臺灣中小企業銀行大園分行
    帳戶、於翌日轉匯二萬九千九百八十二元至黃崑原所申辦之
    合作金庫商業銀行板橋分行帳戶、於翌日轉匯一百元至廖明
    陽所申辦之臺北富邦商業銀行士林分行帳戶（廖明陽、黃崑
    原分經檢察官另案偵查起訴及聲請簡易判決處刑），旋遭提
    領一空；(二)九十六年七月二十六日，在網路聊天室內化名為
    「ＥＭＩＬＹ」，佯與乙○○交談並相約援交，以上開「0
    000000000」號行動電話門號作為聯絡電話，並詐
    稱需先至自動櫃員機操作以確認身分、因操作錯誤致系統出
    錯而需再匯款云云，致乙○○陷於錯誤而於翌日轉匯二千元
    、二萬九千元、一千元至莊偉榮所申辦之臺新銀行汐止分行
    帳戶（莊偉榮經檢察官另案偵查起訴），旋遭提領一空；(三)
    九十六年七月二十七日，佯為戶政事務所人員，以電話向丁○○詐稱其遭盜辦身分證，嗣又佯為臺北市刑警大隊偵緝隊
    隊長，以電話向丁○○詐稱將有檢察官與其聯絡，嗣再佯為
    臺灣臺北地方法院檢察署主任檢察官，以電話向丁○○詐稱
    其遭冒名開戶及開設公司，將凍結其銀行資金，需提領現款
    處理云云，且留下上開「0000000000」號行動電
    話門號作為聯絡電話，致丁○○陷於錯誤而於同日陸續至銀
    行提領一百五十萬元、一百六十萬元及九十萬元後，將款項
    交付予自稱「王文祥」書記官之男子；(四)九十六年七月三十
    一日，佯為檢察官薛維平，以上開「0000000000
    」號行動電話向甲○○詐稱其遭利用身分涉及刑案而遭通緝
    ，須拿出一百萬元，否則將凍結全數帳戶云云，致甲○○陷
    於錯誤而於同日提領現金後，將款項交付予自稱「林鑫正」
    書記官之男子。
二、案經甲○○訴由臺灣臺北地方法院檢察署檢察官偵查起訴，
    及經臺灣彰化地方法院檢察署檢察官、臺灣基隆地方法院檢
    察署檢察官移送併辦。
    理  由
一、上揭事實，業據被告戊○○於審理中坦承不諱，且經證人即
    被害人丙○○、乙○○、丁○○、甲○○於警詢中證述綦詳
    ，並有被告前述行動電話門號之申請資料及通聯調閱查詢單
    、被害人之匯款單據及提款紀錄、網頁列印資料等件附卷可
    稽，足認被告於審理中出於任意性之自白，與事實相符而堪
    採信；又查近來社會上詐欺犯案猖獗，犯案者每利用人頭行
    動電話門號為犯罪工具，若任意提供門號予他人使用，將有
    可能遭作為詐欺犯罪之工具，此情當為具有社會生活經驗之
    成年人所得認識，被告任意同意提供其行動電話門號予他人
    ，有容認該等門號供作他人詐欺犯罪時使用之未必故意，亦
    甚灼然，是本件犯罪事證明確，應依法論科。
二、按刑法上之幫助犯，係對於犯罪與正犯有共同之認識，而以
    幫助之意思，對於正犯資以助力，而未參與實施犯罪之行為
    者而言（最高法院八十八年度臺上字第一二七○號判決意旨
    參照），本件被告提供行動電話門號供他人使用，為他人之
    詐欺犯行提供助力，惟尚查無被告有以自己實施詐欺犯罪之
    意思，而與他人為詐欺犯罪之犯意聯絡，或被告有直接參與
    詐欺犯罪構成要件行為分擔之情事，應認被告僅構成幫助犯
    ，是核被告所為，係犯刑法第三十條第一項、第三百三十九
    條第一項之幫助詐欺取財罪。本件被告僅以一次幫助行為提
    供前述數個行動電話門號，為他人之詐欺取財犯行提供助力
    ，僅成立一個幫助詐欺取財犯行，臺灣彰化地方法院檢察署
    檢察官九十七年度偵緝字第八七號移送併辦書移送併辦部分
    （即被害人乙○○部分），及臺灣基隆地方法院檢察署檢察
    官九十七年度偵字第九五一號、九十七年度偵緝字第一五七
    號移送併辦書移送併辦部分（即被害人丙○○、丁○○部分
    ），與本案臺灣臺北地方法院檢察署檢察官起訴部分（即被
    害人甲○○部分），有實質上一罪關係，本院自應併予審理
    。被告為幫助犯，爰依刑法第三十條第二項規定，依正犯之
    刑減輕之。爰審酌被告提供行動電話門號予他人作犯罪使用
    ，影響社會正常交易安全，增加被害人尋求救濟之困難，並
    使犯罪之追查趨於複雜，實無足取，惟念其於審理中坦承犯
    行不諱，自承悔意，暨被告犯罪之動機、目的、手段、生活
    狀況、品行、智識程度等一切情狀，量處如主文所示之刑，
    並諭知易科罰金之折算標準，以資懲戒。
據上論斷，應依刑事訴訟法第二百七十三條之一第一項、第二百
九十九條第一項前段，刑法第三十條、第三百三十九條第一項、
第四十一條第一項前段，刑法施行法第一條之一，判決如主文。
本案經檢察官鄧巧羚到庭執行職務
中    華    民    國  九十七  年    八    月   十五   日
                      刑事第八庭  法  官  孫  曉  青
上正本證明與原本無異。
如不服本判決應於送達後十日內向本院提出上訴狀。
                                  書記官  郭  錦  賢
中    華    民    國  九十七  年    八    月   十五   日
附錄本案論罪科刑法條全文
中華民國刑法第三百三十九條
意圖為自己或第三人不法之所有，以詐術使人將本人或第三人之
物交付者，處五年以下有期徒刑、拘役或科或併科一千元以下罰
金。
以前項方法得財產上不法之利益或使第三人得之者，亦同。
前二項之未遂犯罰之。


司法院資訊處製作；財團法人民間司法改革基金會備份。
